臺灣高等法院臺中分院刑事判決　　　　　　　　　　九十一年度上易字第四五○號
　　上　訴　人　臺灣臺中地方法院檢察署檢察官
　　被　　　告　乙○○
　　　　　　　　丁○○
右上訴人因被告等竊盜案件，不服臺灣臺中地方法院九十年度易字第三六七六號中華
民國九十一年一月二日第一審判決（起訴案號：臺灣臺中地方法院檢察署九十年度偵
字第一五九三九號），提起上訴，本院判決如左：
      主  文
上訴駁回。
      理  由
一、公訴意旨略以：被告丁○○曾犯竊盜罪，經法院判處有期徒刑十月，緩刑五年確
    定；被告乙○○曾犯竊盜罪，經法院判處有期徒刑八月確定，於民國九十年十二
    月十七日執行完畢（本件起訴時尚在執行中）。丁○○與乙○○曾借住於劉美娟
    位於臺中市○○路一四五巷十三弄二之三十三號四樓住處，因得知劉美娟因案於
    監獄執行，竟夥同另二名姓名年籍不詳之人，基於意圖為自己不法所有之犯意聯
    絡，於民國九十年一月三十一日下午二時許，至劉美娟前開住處，繳交劉美娟積
    欠之管理費後，徵得不知情之管理員楊金山同意，再僱用不知情之鎖匠將門鎖打
    開後，入內竊取沙發一組、電視兩臺、冰箱一臺、床組一組、酒櫃一組、洗衣機
    一臺、餐桌一組等物，得手後置於丁○○位於臺中市○○路二二三號五樓之一租
    屋處。嗣於九十年三月一日劉美娟之父丙○○始發覺上情而報警處理，因認被告
    二人涉有刑法第三百二十條第一項之竊盜罪嫌云云。
二、按犯罪事實，應依證據認定之，無證據不得推定其犯罪事實；不能證明被告犯罪
    者，應諭知無罪之判決，刑事訴訟法第一百五十四條、第三百零一條第一項分別
    定有明文。又認定不利於被告之事實須依積極証據，苟積極證據不足為不利於被
    告事實之認定時，即應為有利於被告之認定，更不必有何有利之證據，蓋刑事訴
    訟制度受「倘有懷疑，則從被告之利益為解釋」、「被告應被推定為無罪」原則
    所支配，故得為訴訟上證明者，無論為直接或間接證據，須客觀上於吾人一般社
    會生活經驗均不致有所懷疑，而達於確信之程度者，且除認定被告犯罪之外，無
    從本於同一事證為其他有利於被告之合理推斷，始可據為有罪之認定，倘其證明
    尚未達於確信之程度，而有合理可疑存在時，即難據對被告為不利之認定，換言
    之，在「法律判斷」上，即不能為被告有罪之認定。
三、公訴人認被告涉有竊盜犯嫌，無非係以「證人楊金山於警訊及偵查中證述歷歷，
    另證人劉美娟於該署證稱：於九十年農曆過年前一星期遭查獲時，丁○○及乙○
    ○早已搬離該住處，該房子於八十九年年初即遭查封，丁○○及乙○○居住該處
    時即已知悉遭查封，且丁○○搬東西均無通知伊或伊之友人等語，又被告乙○○
    及丁○○供稱於八十九年九月、十月搬離劉美娟住處，於借住時該房子已遭查封
    等語，被告乙○○及丁○○於搬離前早已知悉房屋遭查封，隨時有可能拍賣，焉
    有可能於搬離時未將所有之物搬離，直至劉美娟入獄後趁隙才搬離所有物，足認
    被告二人所辯因房子遭查封拍賣，怕東西遺失而暫時保管云云，顯係卸責之詞不
    足採信，復有照片八紙及切結書一紙在卷可參」為據。
四、訊據被告乙○○、丁○○固不否認於前述時、地搬運傢俱之事實，但堅決否認有
    竊盜犯行，被告乙○○辯稱：東西是劉美娟託伊保管，伊是找鎖匠來開鎖的等語
    ；被告丁○○辯稱：伊以前與劉美娟同居，後來房子要拍賣，裡面很多東西也是
    伊買的，地板也是伊出錢的，伊有通知劉美娟認的弟弟說要將所有傢俱搬走，暫
    時保管，劉美娟積欠的管理費也是伊付的。且當初搬的時候渠等有留字條給管理
    員，劉美娟出獄後請她按照伊所留的住址、電話和伊聯絡等語，但該些物品現已
    遺失了，伊有與劉美娟談了三次和解，伊已交付一萬五千元給劉美娟的朋友李明
    忠等語。經查，證人即「真善美」大廈之管理員楊金山於原審九十年十二月十九
    日審理時到庭證稱：「一月三十日下午二時被告二人有到我們大樓來。他們來的
    時候告訴我說他們要搬傢俱，我說劉美娟還有管理費沒有繳不能搬，他們說他們
    要繳，我說要叫主委來處理，後來他們有繳清劉美娟的管理費，當天他們繳清之
    後，就上去搬了，管理費多少我不知道，但是有繳清。」、「被告有寫一張單子
    給我，上面有寫電話，說劉美娟關出來之後，再到他們那裡拿她的東西。切結書
    是被告自動寫的。」等語，又其於警訊中證稱：「當日係九十年元月三十日十五
    時，有四名男子至該真善美大廈管理處稱要至右述二之三十三號四樓搬東西，他
    搬走屋內一部分物品，他們是請開鎖的鎖匠來開門，復於九十年一月三十一日十
    四時三十分，同右述四人一起前來搬走屋內其餘之物品。是一名叫「楊老師」的
    管理委員允諾右記四人進入搬走東西。」、「會讓其搬走物品是因為右述四人中
    有二人是劉美娟的朋友，曾在劉美娟居住期間常出入其屋宅，又其中一人在我與
    楊老師不肯讓其進入搬東西時，由我提議要繳清積欠之管理費後才可進入搬走屋
    內物品，因其連管理費都肯繳清，楊老師才會允許其進入。」等語，經核其於警
    訊及原審審理時所言，前後均屬相符。次查，被告乙○○確有書立切結書，載明
    ：「茲本人乙○○於中華民國九十年元月三十一日代劉美娟小姐結清真善美大樓
    座落於臺中市○○路一四五巷十三弄四樓之三管理費，並將其傢俱代為保管。註
    1.：管理費為六千六百元整。註2.：代償黃阿松先生三百元整。註3.：傢俱沙發
    一組、電視兩臺、冰箱乙臺、床組乙組、酒櫃乙組、洗衣機乙臺、餐桌乙套。註
    4.：管理員通知劉小姐與本人接洽0000000000。立書人：乙○○」，並留存其身
    份證影本交予證人楊金山，此有切結書及身份證影本各一紙在卷可憑，雖證人劉
    美娟證稱：該屋係於八十九年初被法院查封，被告二人借住的時候，該房子已被
    查封；被告二人事前未經其同意即將物品搬離，然參以證人楊金山證稱前開切結
    書係被告二人主動書立留存等情，倘被告二人意在竊取前開物品，衡諸常情，當
    無留下身份證影本、切結書及連絡方法之可能，再者，證人劉美娟亦證稱被告二
    人於八十九年間均曾在該屋居住，該屋之地板係由被告丁○○出資製作乙節，經
    核與被告丁○○之辯解亦無不符，由此足認被告二人搬離物品之前縱使未先經劉
    美娟同意，然其等在主觀上應無不法所有之意圖，雖其二人於搬離該屋前即知悉
    該房屋遭查封，然尚難憑此逕予推認其等於事後再返回搬離屋內物品之行為係基
    於為自己不法所有之意圖。此外，本件並無其他積極證據足資證明被告乙○○、
    丁○○確有竊盜之犯意，而有合理可疑存在，未能達於確信之程度，自難逕對被
    告二人為不利之認定，本件不能證明被告二人犯竊盜罪，爰依首開說明，原審為
    被告乙○○、丁○○無罪之判決，核無不合。檢察官上訴意旨仍以告訴人劉美娟
    指訴被告二人犯罪，且被告二人係經大樓管理員阻止後，始留下資料，因此被告
二人主觀上有意圖為自己不法所有已甚明確等語。然管理員楊金山已到庭證述被
    告二人有告訴我說他們要搬家俱，並非竊取被發現始留下資料，原審認定本件被
    告二人無竊盜之犯意，核無不合，檢察官上訴為無理由，應予駁回。
五、被告乙○○經合法傳喚，無正當理由不到庭，茲不待其陳述逕行判決。
六、據上論斷，應依刑事訴訟法第三百七十一條、第三百六十八條，判決如主文。
本案經檢察官甲○○到庭執行職務。
中      華      民      國　  九十一     年      四       月     九     日
                                   臺灣高等法院臺中分院刑事第三庭
                                         審判長法  官　陳　朱  貴
                                               法　官  廖  柏　基
                                               法　官  劉　連　星
右正本證明與原本無異。
不得上訴。
                                               書記官  黃  禎  祥
中      華      民      國　  九十一     年      四       月     十     日
                                                              　　　　　Ａ
